【裁判字號】    96,交聲,1468
【裁判日期】    970512
【裁判案由】    聲明異議
【裁判全文】
臺灣高雄地方法院交通事件裁定        96年度交聲字第1468號
原處分機關  高雄市政府交通局
異  議  人
即受處分人  乙○○
上列受處分人因違反道路交通管理處罰條例案件，對於高雄市政
府交通局民國96年11月6 日所為之高市交裁字第裁32-N00000000
號裁決聲明異議，本院裁定如下：
    主  文
原處分撤銷。
    理  由
一、聲明異議意旨略以：異議人於民國（下同）96年9 月25日15
    時許，駕駛車號XY-3370 號自小客車沿高雄縣大寮鄉萬大橋
    由西往東方向快車道行駛，行經萬大橋往屏東方向P3號燈桿
    前時，因車子發出異聲，懷疑可能有壓到東西，就將車子開
    到路邊停下來查看，車子停下後不到1 分鐘，即遭甲○○騎
    機車自左後方撞上，警察前來處理後，開單舉發其有違反道
    路交通管理處罰條例第59條規定「汽車駕駛人，駕駛汽車發
    生故障不能行駛，於移置前未依規定在車輛前後適當距離樹
    立車輛故障標誌」之違規行為，並經原處分機關裁處罰鍰新
    臺幣（下同）1500元。惟當時異議人所駕車輛並無故障不能
    行駛之情形，不應適用上開法條規定處罰，爰據此聲明異議
    等語。
二、按汽車駕駛人，駕駛汽車發生故障不能行駛，不設法移置於
    無礙交通之處，或於移置前，未依規定在車輛前、後適當距
    離樹立車輛故障標誌或事後不除去者，處1500元以上3000元
    以下罰鍰。道路交通管理處罰條例第59條定有明文。而此項
    違規行為之成立，須以駕駛人所駕汽車有發生故障不能行駛
    之情形為前提，此觀諸前開法條規定自明。
三、經查，異議人即受處分人乙○○曾於上開時、地，將其所駕
    駛之車號XY-3370 號自小客車停放於路邊（慢車道上），且
    未在前後方樹立車輛故障標誌，適有甲○○騎乘車號LON-35
    6 號重型機車搭載其妻李幸娟自同向後方行駛至該處，李幸
    娟右腳撞上前開自小客車左後方而發生車禍，異議人即於同
    日15時35分許撥打119 報警處理，嗣員警魏振山前來處理車
    禍事件後，製單舉發異議人有駕駛汽車發生故障不能行駛，
    於移置前未依規定在車輛前後適當距離樹立車輛故障標誌之
    違規行為，並由原處分機關以異議人違反道路交通管理處罰
    條例第59條規定為由，裁處罰鍰1500元等事實，業據異議人
    自承在卷，核與證人甲○○、魏振山於本院審理時證述之情
    節相符，並有現場蒐證照片4 張、道路交通事故現場圖、遠
    傳電信股份有限公司行動電話雙向通聯紀錄、高雄縣政府警
    察局舉發違反道路交通管理事件通知單、高雄市政府交通局
    違反道路交通管理事件裁決書各1 份附卷可稽，堪認屬實。
四、本件異議人堅詞否認有違反道路交通管理處罰條例第59條之
    違規行為，辯稱：當時因車子發出異聲，伊懷疑可能有壓到
    東西，才將車子開到路邊停下來查看，該車並未故障不能行
    駛等語。查證人魏振山固曾於本院審理時到庭證稱：伊到場
    處理本件車禍事件，當場異議人說他車子故障所以停在機車
    道等語（見本院97年3 月4 日訊問筆錄）；惟異議人於96年
    9 月25日16時35分許經警詢問（詢問人為丙○○○○）而製
    作之道路交通事故談話紀錄表上，係記載異議人自承：當時
    係因車子有故障情形致將車子駛至機車道停車，並下車查看
    等語，此有其道路交通事故談話紀錄表1 份在卷可憑。由上
    開談話紀錄表之記載觀之，異議人於車輛發生「故障」後仍
    能將該車駛至慢車道停車，則該車是否已構成「發生故障不
    能行駛」之情形，即有可疑。又查，證人魏振山到場處理本
    件車禍完畢後，證人魏振山先行離開，然後異議人駕車（即
    本件肇事自小客車）離開現場，證人甲○○最後才離開現場
    ，從車禍發生到異議人駕車離開現場這段時間，沒有人來修
    異議人上開自小客車之事實，業據證人甲○○於本院審理時
    證述明確（見本院97年3 月26日訊問筆錄）；則上開自小客
    車於車禍發生後既無須修理即可行駛（由異議人駛離車禍現
    場），異議人所辯該車並無故障不能行駛之情形等語，尚堪
    採信。從而，揆諸前揭說明，上開自小客車既無發生故障不
    能行駛之情形，異議人將該車停放於萬大橋路邊（慢車道上
    ）且未樹立車輛故障標誌之行為，自不構成道路交通管理處
    罰條例第59條規定「汽車駕駛人，駕駛汽車發生故障不能行
    駛，於移置前未依規定在車輛前後適當距離樹立車輛故障標
    誌」之違規行為，是異議人提出本件聲明異議，非無理由，
    原處分機關本件處分應予撤銷。
五、依道路交通案件處理辦法第20條前段，裁定如主文。
中    華    民    國    97    年    5     月    12    日
                        交通法庭  法  官  楊筑婷
以上正本證明與原本無異。
如不服本裁定，應於收受送達後5 日內向本院提出抗告狀。
中    華    民    國    97    年    5     月    12    日
                                  書記官  林靜慧


司法院資訊處製作；財團法人民間司法改革基金會備份。
